【裁判字號】    95,上易,1784
【裁判日期】    951026
【裁判案由】    竊盜
【裁判全文】
臺灣高等法院刑事判決                95年度上易字第1784號
上  訴  人
即  被  告  乙○○
選任辯護人  林曜辰律師
            陳盈潔律師
            劉衡慶律師
上列上訴人，因竊盜案件，不服臺灣士林地方法院94年度易字第
1050號，中華民國95年4 月13日第一審判決（起訴案號：臺灣士
林地方法院檢察署94年度偵字第9854號），提起上訴，本院判決
如下：
    主  文
原判決關於乙○○部分撤銷。
乙○○共同攜帶兇器竊盜未遂，累犯，處有期徒刑陸月，如易科
罰金，以參佰元折算壹日。
扣案之頭戴式照明燈、十字起子、老虎鉗子、手電筒、電線剪、
美工刀、鉗子各壹個，均沒收。
    事  實
一、乙○○前因贓物案件，經台北地方法院判處有期徒刑八月，
    並經本院判決上訴駁回而確定，於民國（下同）91年6月8日
    執行完畢，仍不知悔改，復與蘇清雄（經原審判處有期徒刑
    四月確定）共同基於意圖為自己不法所有之犯意聯絡，於94
    年4月19日凌晨2時30分許，乙○○攜帶所有手套1 雙、頭戴
    式照明燈1 個，暨客觀上對於人之生命、身體具有危險性，
    可資為兇器之十字起子、老虎鉗子各1 支（均置於所有綠色
    背包內），蘇清雄則攜帶所有手電筒1 個，客觀上對於人之
    生命、身體具有危險性，可資為兇器電線剪、美工刀、鉗子
    各1支（置於所有黑色背包內），由乙○○駕駛車號QR-7052
    號自用小客車搭載蘇清雄，自台北市○○○路○ 段66號出發
    至台北市○○路。於同日凌晨2 時50分許，乙○○、蘇清雄
    各自攜帶上開兇器及工具，自台北市○○區○○路63號1 樓
    開啟中之大門進入（無故侵入住宅部分未據告訴），藉該棟
    大樓之樓梯至頂樓再至鄰棟即65號4 樓頂樓，見丙○○所有
    在該處搭蓋之倉庫大門未關，即侵入其內（該處夜間無人居
    住，無故侵入建築物部分未據告訴），並由蘇清雄持所有之
    手電筒照明，乙○○則著手翻找財物，適丙○○之子丁○○
    在65號4樓聽聞頂樓有腳步聲及翻找東西之聲音持續5至10分
    鐘，上頂樓查看，聽到有逃逸之腳步聲，因而由伊母報警，
    警方獲報趕至，於同日凌晨3 時25分，在上址65號頂樓水塔
    旁查獲藏匿該處之乙○○、蘇清雄，並扣得其等所帶之前開
    背包、兇器及工具，其等始未竊盜得逞。
二、案經丙○○訴由台北市政府警察局內湖分局報告台灣士林地
    方法院檢察署檢察官偵查起訴。
    理  由
一、上揭犯罪事實，業據共同被告蘇清雄於原審時自白不諱（參
    見原審95年3 月30日審理筆錄），訊據上訴人即被告（下稱
    被告）乙○○，固坦承有於前揭時間與蘇清雄分別攜帶上開
    工具，至台北市○○路，由台北市○○路63號1 樓開啟中之
    大門進入該棟大樓，嗣與蘇清雄在65號4 樓頂之水塔旁為警
    查獲等情事，惟矢口否認有上開竊盜犯行，並先後辯稱：其
    友人甲○○稱該處大樓有廢棄物可撿，乃偕蘇清雄至上址，
    該處已遭斷電，大門敞開，其認住戶均已搬離，所留之物應
    為棄置之物品。其僅在63號4樓頂，並未進入65號4樓頂倉庫
    ，亦未翻找其內之財物，被告並未共同竊盜云云，惟查：
(一)台北市○○區○○路65號大樓因係老舊國宅，政府擬拆遷，
    故該大樓住戶於94年4月間陸續搬遷，至94年4月19日，該棟
    大樓僅2樓及4樓住戶尚未搬離。94年4月19日凌晨上址4樓住
    戶丁○○於伊房間整理行李時，因聽到住處頂樓有腳步聲及
    翻箱倒櫃之聲音，持續5至10分鐘，便上4樓頂查看，當丁○○準備要開伊父丙○○在該址4 樓頂樓所加蓋倉庫之門時，
    因感覺有人自倉庫內開門，並聽到有人跑掉之腳步聲，遂請
    伊母報警，警察據報前來並在上址65號4 樓頂之水塔旁查獲
    被告乙○○及共同被告蘇清雄。丙○○在上址頂樓加蓋倉庫
    ，內未住人，僅擺放書、畫、桌子等物，於查獲被告二人後
    ，丁○○至倉庫內查看，發現倉庫內放置之書、畫均移開原
    放置之位置，有遭翻動之痕跡等情，業據證人即台北市○○
    路65號4樓住戶丁○○於原審時結證綦詳（參見原審95年3月
    30日審理筆錄）。茲查，倘丁○○未聽到伊住處頂樓有異聲
    ，衡情絕無於打包行李之際，仍於凌晨時分上頂樓查看及報
    警之理，且丁○○與被告二人並無怨隙，亦無甘冒偽證重典
    ，而誣陷乙○○、蘇清雄之理，丁○○所述各語，應信為實
    。又被告乙○○於警詢時供承：94年4 月19日凌晨自台北市
    ○○路63號進入直接爬樓梯到65號頂樓，該處有破損桌椅及
    字畫圖，該倉庫門沒關，便入內翻動物品，看有無有價值之
    物等語（參見9854號偵查卷46、47頁），共同被告蘇清雄於
    警詢自承：自台北市○○區○○路63號進入直接到65號頂樓
    ，被告乙○○直接用手開啟進入，手電筒係照明用，該處有
    破損之桌椅及字畫圖等語（同卷40、41頁），堪認乙○○及
    共同被告蘇清雄確自台北市○○路63號進入同路65號頂樓，
    且進入65號4 樓頂倉庫，並由共同被告蘇清雄持手電筒照明
    ，被告乙○○則著手搜尋財物等節，均極明確。被告乙○○
    辯稱：其僅在上址63號頂樓，未至上址65號4 樓頂之倉庫，
    且未翻動屋內財物云云，核為卸責之詞，不足採信。
(二)被告乙○○雖辯稱：因友人甲○○告知上址有廢棄物可撿，
    始偕共同被告蘇清雄至上址，其認置放該處之物，均為他人
    不要之物云云，然查：
    1.證人甲○○於原審時結證稱：伊因受台北市○○區○○路
      63號、65號大樓部分住戶委託清理其等搬家後棄置之物品
      ，將委託住戶住處遺留之家具、電器等物品搬至該址1 樓
      堆放，待垃圾車來後再丟棄。被告乙○○於94年4 月初某
      日稱其要撿東西賣，伊即告知被告乙○○可至上址樓下伊
      清理之垃圾堆看看等語（參見原審前揭審理筆錄），堪認
      甲○○僅告知被告乙○○伊清理後堆放在上址1 樓之物品
      為他人不要之物，並未告知被告乙○○上址大樓之住戶，
      均已搬空，所留下之物均為大樓棄置之物甚明。
    2.94年4月19日凌晨2時50分許，台北市○○路65號4 樓住處
      客廳及丁○○臥室之房間燈均開著，自上址65號1 樓大門
      處可看到65號4 樓客廳燈光等情，業據證人丁○○於原審
      時結證在卷，被告乙○○於偵查中亦供稱：該處4 樓有電
      燈亮等語（908 號核退卷11頁），顯見被告乙○○、共同
      被告蘇清雄均知上址65號4 樓有亮燈，由此亮燈之情節，
      被告等應可知悉該址4 樓尚有人居住。況且，台北市○○
      路65號4 樓頂加蓋倉庫，其外有盆栽整齊排列，亦裝置有
      曬衣架，且倉庫之門亦未破損等情，有該倉庫外觀照片數
      幀在卷可稽（前開偵查卷10、11頁），觀該倉庫外觀，即
      可知該倉庫應有人使用，否則何以盆栽會整齊排列，且裝
      置曬衣架？被告自可確認該址尚係有人使用之處所。
    3.被告乙○○及共同被告蘇清雄於警詢自承：當時其等聽到
      有人喊叫「有小偷」時，即一同爬至65號4 樓頂之水塔旁
      藏匿等語（前開偵查卷40、46頁），倘乙○○、蘇清雄果
      認該處之物為他人棄置之物，其等非竊賊，則於他人高喊
      「有小偷」，衡情被告二人應會查看發生何事，殊無爬至
      65號4 樓頂水塔旁藏匿之理？被告乙○○於原審、本院時
      雖辯稱：其不是躲在水塔，而係看水塔空空的，才上去坐
      云云，惟此與其前所供不符，且被告係為取財物而至上址
      ，豈會見水塔空無一物，而坐在其上之理？被告乙○○此
      部分辯解，核與事實不符，不足採信。
    4.證人甲○○雖於本院交互詰問時證述：有告知乙○○前去
      上址大樓撿拾棄置物品云云，但亦證述並未包括系爭房屋
      樓頂之物等語在卷（參見本院卷60至62頁），伊上開證述
      ，自難據為被告有利認定。綜上所述，堪認被告乙○○與
      共同被告蘇清雄應知案發當時台北市○○區○○路65號4
      樓有人居住，其頂樓之倉庫亦有人使用，是倉庫內之物當
      非他人棄置之物品至明，被告乙○○辯稱：其以為該處之
      物均為他人之廢棄物，才去撿拾，其無竊盜之犯意云云，
      顯為卸責之詞，不足採信。
(三)此外，復有被告乙○○所有頭戴式照明燈、十字起子、老虎
    鉗子各1 支，共同被告蘇清雄所有手電筒、電線剪、美工刀
    、鉗子各1 支扣案可證。綜上所述，共同被告蘇清雄自白，
    堪認與事實相符，自堪採信，而被告乙○○上開所辯云云，
    核係卸責之詞，不足採信。被告選任辯護人於本院請求函查
    該棟大樓何時公告拆遷，另請求傳喚被告曾拾金不昧之證人
    吳嘯、吳素女，被告曾賣廢五金予劉進安，經核前者依證人
    甲○○之證述，及被害人丁○○之陳稱，已堪認定，而後者
    之三位證人之傳喚，與本件犯行，並無關連，核均無必要，
    從而，被告上開共同犯行，洵堪認定，自應依法論科。
二、按刑法第321條第1項第3 款之攜帶兇器竊盜罪，係以行為人
    攜帶兇器竊盜為其加重條件，此所謂兇器，其種類並無限制
    ，凡客觀上足對人之生命、身體、安全構成威脅，具有危險
    性之兇器均屬之，且祇須行竊時攜帶此種具有危險性之兇器
    為已足，並不以攜帶之初有行兇之意圖為必要。經查，扣案
    之十字起子、老虎鉗子、電線剪、美工刀、鉗子等行竊工具
    ，均係金屬製品，質地堅硬，若持之強暴、脅迫、抵抗，依
    一般社會觀念，皆足使人之生命、身體安全受有危害，堪認
    為兇器。被告二人攜帶上開工具，潛入丙○○台北市○○區
    ○○路65號4 樓住處頂加蓋倉庫，著手翻找財物，因丁○○
    聽聞異聲上樓查看並報警而未得逞所為，核係犯刑法第 321
    條第2項、第1項第3款之攜帶兇器竊盜未遂罪。被告2人間，
    有犯意聯絡及行為分擔，為共同正犯。被告有事實欄所載之
    犯罪科刑執行情形，有台灣高等法院被告全國前案紀錄表在
    卷可稽，其於受有期徒刑執行完畢，五年內再犯本件有期徒
    刑以上之罪，依新舊法規定，均係累犯，應依刑法第47條之
    規定，加重其刑。被告已著手於犯罪行為之實行而不遂，為
    未遂犯，應依刑法第26條前段（新法修正為第25條）減輕其
    刑，並依法先加後減之。原審經審理結果，認被告罪證明確
    ，予以論科，固非無見，但查，犯罪科刑應審酌被告犯罪之
    一切情狀，為刑法第57條所明定，本件被告雖曾因贓物罪，
    被判刑八月在案，但除此之外，並無竊盜前科（另有賭博等
    多次前科），而被害地點所剩住戶有限，雖堪認被告等人有
    竊盜犯行，但及時被查獲，所生危害非重，共同被告蘇清雄
    亦經原審判處有期徒刑四月在案，則被告因否認竊盜犯罪，
    經原審遽量處七月，自有失入之違誤。被告提起上訴，否認
    上開犯行，固非可取，但原判決此部分既有上開可議，即屬
    無可維持，應由本院撤銷改判。爰審酌被告正值壯年，不思
    自食其力以獲取所需，而共同為竊盜行為，惟尚未竊得財物
    ，並考量其犯罪之動機、手段、所生危害，犯罪後矢口否認
    犯行等一切情狀，量處如主文第二項所示之刑，並諭知易科
    罰金之折算標準，以示儆懲。扣案頭戴式照明燈、十字起子
    、老虎鉗子、電線剪、美工刀、鉗子、手電筒等物，分別為
    被告乙○○及共同被告蘇清雄所有，且供犯罪所用，應依刑
    法第38條第1項第2款規定宣告沒收。扣案手套1 雙、綠色背
    包、黑色背包各1 個，雖係乙○○、蘇清雄所有，然並未以
    之供本件犯罪所用，自無從諭知沒收。刑法於94年2月2日修
    正公布，並自95年7月1日起施行，易科罰金之折算標準，已
    修正為以新台幣一千元、二千元、三千元折算一日，經比較
    後以舊法有利於被告，自應適用行為時法，附此載明。
據上論斷，應依刑事訴訟法第369條第1項前段、第364條、第299
條第1項前段，刑法第28條、第321條第2項、第1項第3 款、第26
條前段、第47條、第41條第1項前段、第38條第1項第2 款，修正
前罰金罰鍰提高標準條例第2條，判決如主文。
本案經檢察官林秀濤到庭執行職務
中    華    民    國    95    年    10    月    26    日
                  刑事第六庭  審判長法  官  林  堭  儀
                                    法  官  莊  謙  崇
                                    法  官  蔡  聰  明
以上正本證明與原本無異。
不得上訴。
                                    書記官  陳  建  邦
中    華    民    國    95    年    10    月    26    日
附錄：本案論罪科刑法條全文
刑法第321條：
犯竊盜罪而有左列情形之一者，處6月以上5年以下有期徒刑：
一、於夜間侵入住宅或有人居住之建築物、船艦或隱匿其內而犯
    之者。
二、毀越門扇、牆垣或其他安全設備而犯之者。
三、攜帶兇器而犯之者。
四、結夥三人以上而犯之者。
五、乘火災、水災或其他災害之際而犯之者。
六、在車站或埠頭而犯之者。
前項之未遂犯罰之。


司法院資訊處製作；財團法人民間司法改革基金會備份。
